# 股权收购会计处理

提问人：心在流泪 时间：2016-04-24 17:46:21
请教陈版：A公司与B公司股东（两名自然人）签署股权转让协议，协议主要条款如下： 1 、A公司收购B公司51%股权，转让金额7880 万元，转让后B公司原股东占49%股权； 2 、原股东承诺：B公司于 2015 年、 2016 年和 2017 年三个连续会计年度完成如下指标， 2015 年承诺经审计后的合并报表中扣除非经常性损益后归属于母公司的净利润不低于 1310 万元，经营性净现金流不低于 720 万元， 2016 年和 2017 年两项指标每年保持不低于10%的增长； 3 、业绩增长与补偿， 2015 年实现净利润和经营性净现金流两个指标必须完成，对于当年实现的扣除非经常性后的净利润数高于承诺净利润数，收购方向原股东奖励超出部分的25%，奖励金额在B公司完成 2015 年审计后的 30 日内，A公司以现金或者其他双方认可的其他方式奖励；承诺期任一年度实现的净利润、经营性现金流任一指标未达标，原股东按照协议约定的补偿金额计算方法在B公司完成年度审计后的 30 日内以现金方式完成补偿； 4 、付款，该协议签订后在达到协议约定的先决条件全部得到满足或豁免之日起 30 日内，A公司向B公司原股东转让支付 2313 万元，目标公司完成 2015 年年度审计后 30 日内，以 1115 万元为基数并减去协议约定计算的业绩补偿数额，确定应支付的价格并予支付，目标公司完成 2016 年年度审计后 30 日内，以 2226 万元为基数并减去协议约定计算的业绩补偿数额，确定应支付的价格并予支付，目标公司完成 2017 年年度审计后 30 日内，以 2226 万元为基数并减去协议约定计算的业绩补偿数额，确定应支付的价格并予支付； 5 、如B公司完成 2015 年度的业绩承诺70%及以上，收购方有权选择以现金或股票支付方式，收购B公司剩余49%股权，如B公司100%完成 2015 年度的业绩承诺，A公司承诺以现金或股票为支付方式，收购B公司剩余49%股权，B公司的估值由双方同时协商确定。针对该收购如何进行财务处理请指教

回答人：chenyiwei
该事项包括 7880 万元分期支付的固定对价、或有对价（业绩补偿）和业绩奖励（可能属于或有对价或职工薪酬）。后续收购剩余49 ％股权的选择权因为作价未明确，无法对其进行计量，故不进行会计处理。合并成本＝ 7880 万元固定对价的现值＋或有对价的公允价值（取决于购买日对 2015 ～ 2017 三年的盈利预测）。或有对价的后续公允价值变动计入损益。如果触发业绩补偿条款，应同时对商誉进行减值测试和计提减值准备。
对于业绩奖励，关于在此类交易中如何区分对员工的业绩奖励属于企业合并或有对价还是职工薪酬的问题，在证监会会计部发布的《 2013 年上市公司年报会计监管报告》中有以下论述： 6 ．合并成本与职工薪酬的区分 近年来，随着国家对个人创业的大力支持，社会上涌现了一批由自然人创建并担任核心管理人员的优秀的民营企业，这些企业成为上市公司收购的热点。上市公司收购这些企业后，出于企业平稳过渡及持续发展的考虑，被收购企业的创始人大多继续在企业任职。实务中常见的一种安排是，被收购方的个人股东承诺未来的任职期限，并承诺在提前离职时承担相应的赔偿责任；另有一些交易中，上市公司与个人股东约定，在未来服务期限届满并达到既定业绩条件时，上市公司支付给个人约定的款项。存在此类安排时，上市公司应考虑其支付给这些个人的款项，是针对其股东身份、为了取得其持有的被收购企业权益而支付的合并成本，还是针对其高管身份、为了获取这些个人在未来期间的服务而支付的职工薪酬。上市公司应结合相关安排的性质、安排的目的，确定支付的款项并据此进行相应的会计处理。 实务中，由于对准则的理解和把握不到位、对相关交易安排的实质缺乏深入分析，部分上市公司未能合理区分企业合并成本及合并日后的职工薪酬，将应在未来期间确认为成本费用的职工薪酬性质的款项作为合并成本进行会计处理，从而在高估合并商誉的同时，低估了合并当期及未来期间的成本费用。 通常情况下，如果款项的支付以相关人员未来期间的任职为条件，那么相关款项很可能是职工薪酬而不是企业合并的合并成本。此外，以下因素也有助于企业在实务中判断相关款项的性质：相关款项支付是对在企业任职的原股东的特殊安排，还是同样适用于不在企业任职的原股东；如果不考虑相关款项支付安排，这些原股东身份的个人作为高管的薪酬与其他高管相比是否处于合理水平；决定具体支付金额的因素与企业估值的关系等。
如果属于职工薪酬性质的，则根据《企业会计准则第 9 号——职工薪酬（ 2014 年修订）》第九条规定：利润分享计划同时满足下列条件的，企业应当确认相关的应付职工薪酬： （一）企业因过去事项导致现在具有支付职工薪酬的法定义务或推定义务； （二）因利润分享计划所产生的应付职工薪酬义务金额能够可靠估计。属于下列三种情形之一的，视为义务金额能够可靠估计： 1 ．在财务报告批准报出之前企业已确定应支付的薪酬金额。 2 ．该短期利润分享计划的正式条款中包括确定薪酬金额的方式。 3.过去的惯例为企业确定推定义务金额提供了明显证据。 第十条规定：职工只有在企业工作一段特定期间才能分享利润的，企业在计量利润分享计划产生的应付职工薪酬时，应当反映职工因离职而无法享受利润分享计划福利的可能性。如果企业在职工为其提供相关服务的年度报告期间结束后十二个月内，不需要全部支付利润分享计划产生的应付职工薪酬，该利润分享计划应当适用本准则其他长期职工福利的有关规定。

提问人：心在流泪 时间：2016-04-25 08:53:50
因为 7880 元是根据当时评估报告结果双方确定的交易金额，评估报告是按照收益法确定的， 7880 元是根据评估时报告的预测业绩实现情况分期支付，合并成本=固定对价现值+或有对价的公允价值，固定对价现值没有问题，或有对价公允价值如何理解确定，不能理解，请陈总进一步指点

回答人：chenyiwei
如果根据购买日或基准日所作的盈利预测，认为对赌业绩条件实现的可能性较大，即预计较小可能获得原股东支付的业绩补偿的，也可以将或有对价的初始计量金额确定为零。后续根据对盈利预测的修正相应调整其公允价值。